【裁判字號】    96,訴,1140
【裁判日期】    970121
【裁判案由】    偽造文書等
【裁判全文】
臺灣士林地方法院刑事判決              96年度訴字第1140號
公  訴  人  臺灣士林地方法院檢察署檢察官
被      告  乙○○
上列被告因偽造文書等案件，經檢察官提起公訴（96年度偵緝字
第738 號），本院於訊問被告後，被告為有罪之陳述，經裁定認
為宜以簡式審判程序審理，並判決如下：
    主  文
乙○○收受贓物，累犯，處有期徒刑參月，如易科罰金，以銀元
參佰元即新臺幣玖佰元折算壹日，減為有期徒刑壹月又拾伍日，
如易科罰金，以銀元參佰元即新臺幣玖佰元折算壹日。又行使偽
造私文書，足以生損害於他人，累犯，處有期徒刑肆月，如易科
罰金，以銀元參佰元即新臺幣玖佰元折算壹日，減為有期徒刑貳
月，如易科罰金，以銀元參佰元即新臺幣玖佰元折算壹日。「行
動電話/ 第三代行動電話服務申請書」上偽造之「丙○○」署押
肆枚及偽造之「行動電話/ 第三代行動電話服務申請書」壹份均
沒收。又變造身分證，足以生損害於公眾及他人，累犯，處有期
徒刑參月，如易科罰金，以銀元參佰元即新臺幣玖佰元折算壹日
，減為有期徒刑壹月又拾伍日，如易科罰金，以銀元參佰元即新
臺幣玖佰元折算壹日。變造之「丙○○」身分證上換貼之「乙○○」相片壹張沒收。應執行有期徒刑肆月，如易科罰金，以銀元
參佰元即新臺幣玖佰元折算壹日。「行動電話/ 第三代行動電話
服務申請書」上偽造之「丙○○」署押肆枚、偽造之「行動電話
/ 第三代行動電話服務申請書」壹份及變造之「丙○○」身分證
上換貼之「乙○○」相片壹張均沒收。
    事  實
一、乙○○前因違反麻醉藥品管制條例案件，經臺灣高等法院以
    88年度少上訴字第279 號判處有期徒刑2 年10月確定，於民
    國90年4 月6 日因縮短刑期假釋出監，91年5 月8 日假釋期
    滿未經撤銷視為執行完畢。又因竊盜案件，經本院以94年度
    士簡字第661 號判處有期徒刑3 月確定，於95年3 月19日因
    徒刑執行完畢出監。詎仍不知悔改，(一)明知不詳姓名年籍自
    稱「張志宏」之成年男子所持有「丙○○」、「甲○○」之
    身分證係來源不明之贓物（丙○○之身分證係於93年3 月間
    在臺北縣淡水鎮淡江大學附近咖啡店內，連同皮夾遺失；甲○○之身分證係於95年4 月間因將身分證置放在機車置物箱
    內遭竊），竟基於收受贓物之犯意，於95年4 月間於臺北縣
    淡水鎮某友人住處收受之。(二)乙○○復基於意圖為自己不法
    之所有及行使偽造私文書之犯意，於95年4 月27日，持上揭
    自「張志宏」處收受之「丙○○」身分證（其上照片並未換
    貼），前往宏盛興業有限公司（以下簡稱宏盛公司，址設臺
    北市○○區○○路1 段58巷13號4 樓），冒用丙○○名義填
    載遠傳電信股份有限公司（以下簡稱遠傳電信公司）「行動
    電話/ 第三代行動電話服務申請書」，並於其上「申請人簽
    名欄」內偽造丙○○之署押2 枚（該申請書1 式3 份，分由
    遠傳電信公司、宏盛公司及乙○○收執，故共計偽造丙○○
    之署押6 枚），並提供丙○○身分證正反面影本黏貼於前揭
    申請書上，偽造上開申請書，復持之向宏盛公司不知情之承
    辦人員行使，向遠傳電信公司申請行動電話門號使用，使該
    承辦人員陷於錯誤，誤信乙○○為丙○○本人，而同意核發
    0000000000號行動電話門號之SIM 卡1 枚，足以生損害於丙○○本人及遠傳電信公司對於行動電話業務管理之正確性。
    嗣乙○○基於意圖為自己不法所有之概括犯意，連續多次使
    用上開冒名申請所得之行動電話門號通話，使遠傳電信公司
    陷於錯誤，誤以為係丙○○本人使用上揭行動電話門號而提
    供其通信服務，迄95年6 月30日止，共計詐得通信費用新臺
    幣（下同）11,843元之財產上不法利益。(三)乙○○另基於變
    造特種文書之犯意，於95年4 月28日以後至95年9 月1 日前
    某不詳時間，在臺北縣淡水鎮某處，將上揭自「張志宏」處
    收受之丙○○身分證換貼自己所有之相片1 張而變造之，足
    以生損害於丙○○及戶政機關對國民身分證管理之正確性。
    嗣因乙○○將上揭丙○○、甲○○之身分證置於不知情之林
    永邦（另經臺灣士林地方法院檢察署檢察官以95年度偵字第
    14002 號為不起訴處分確定）所有車牌號碼9T-3239 號自小
    客車上而於95年9 月1 日為警搜索查獲，始悉上情。
二、案經丙○○訴由臺北市政府警察局移送臺灣士林地方法院檢
    察署檢察官偵查起訴。
    理  由
一、按簡式審判程序之證據調查，不受第159 條第1 項之限制，
    刑事訴訟法第273 條之2 定有明文，是依上開規定，於行簡
    式審判程序之案件，被告以外之人於審判外之陳述，除有其
    他不得作為證據之法定事由外，應認具有證據能力。查本案
    證人甲○○、翁嘉駿於警詢時所為陳述，及證人林永邦、證
    人即告訴人丙○○於警詢及偵訊時所為陳述，雖係被告以外
    之人於審判外之陳述，惟因本案採行簡式審判程序，復無其
    他不得作為證據之法定事由，揆諸首揭說明，均應認具有證
    據能力，核先敘明。
二、上揭犯罪事實，業據被告乙○○於本院準備程序中坦承不諱
    ，核與告訴人丙○○之指訴，及證人林永邦、甲○○、翁嘉
    駿之證述情節相符，並有「行動電話/ 第三代行動電話服務
    申請書」、電話費帳單暨收費明細、丙○○書立之未申請遠
    傳門號申請書、臺北縣淡水鎮戶政事務所96年3 月20日北縣
    淡戶字第0960001158號函及其附件，本院95年度聲搜字第10
    07號搜索票影本各1 張，及扣案之甲○○身分證1 張、換貼
    乙○○照片之變造丙○○身分證1 張（分見臺灣士林地方法
    院檢察署95年度偵字第14002 號卷第6 頁至第8 頁、第20頁
    至第24頁、第27頁、第29頁第35頁、第40頁、第59頁至第60
    頁、第65頁至第66頁、第81頁、第83頁至第86頁、第88頁至
    第89頁）在卷可憑，足認被告自白與事實相符，堪以採信。
    本件事證明確，被告犯行堪予認定，應予依法論科。
二、查被告行為後，刑法於94年2 月2 日修正公佈，95年7 月1
    日施行，而刑法施行法亦於95年6 月14日增訂第1 條之1 。
    修正後刑法第2 條第1 項規定：「行為後法律有變更者，適
    用行為時之法律。但行為後之法律有利於行為人者，適用最
    有利於行為人之法律。」，係規範行為後法律變更所生新舊
    法比較適用之準據法，於新法施行後，應適用修正後刑法第
    2 條第1 項之規定，為「從舊從輕」之比較（按此條項規定
    ，僅係新、舊法之比較適用之宣示性指導原則，並非實體刑
    罰法律，自不生行為後法律變更之比較適用問題）。經查：
    (一)刑法分則編各罪所定罰金刑之貨幣單位原為銀元，修正前
      刑法第33條第5 款規定：「主刑之種類如左：五、罰金：
      1 元以上。」，而依罰金罰鍰提高標準條例規定，就72年
      6 月26日前修正之刑法部分條文罰金數額提高2 至10倍，
      其後修正者則不提高倍數，並依現行法規所定貨幣單位折
      算新臺幣條例規定，以銀元1 元折算新臺幣3 元；修正後
      刑法第33條第5 款規定：「主刑之種類如下：五、罰金：
      新臺幣1,000 元以上，以百元計算之。」，刑法第33條第
      5 款所定罰金貨幣單位經修正為新臺幣後，刑法分則各罪
      所定罰金刑之貨幣單位亦應配合修正為新臺幣，為使刑法
      分則編各罪所定罰金之最高數額與刑法修正前趨於一致，
      乃增訂刑法施行法第1 條之1 ：「中華民國94年1 月7 日
      刑法修正施行後，刑法分則編所定罰金之貨幣單位為新臺
      幣。94年1 月7 日刑法修正時，刑法分則編未修正之條文
      定有罰金者，自94年1 月7 日刑法修正施行後，就其所定
      數額提高為30倍。但72年6 月26日至94年1 月7 日新增或
      修正之條文，就其所定數額提高為3 倍。」；從而，刑法
      分則編各罪所定罰金刑之最高數額，於上開規定修正後並
      無不同，惟修正後刑法第33條第5 款所定罰金刑最高數額
      ，較之修正前提高，自以修正前刑法第33條第5 款規定，
      較有利於被告。
    (二)修正後刑法第55條規定，業已廢除牽連犯之規定。故犯一
      罪而其方法或結果之行為犯他罪名者，依修正前刑法第55
      條後段規定，認屬牽連犯，應從一重處斷；但依修正後刑
      法第55條規定，則已無牽連犯可資適用，即應將各該犯行
      以數罪併合處罰。是比較新舊法結果，自以適用修正前關
      於牽連犯之規定，對被告較為有利。
    (三)修正後刑法第56條規定，業已刪除連續犯之規定。故連續
      數行為而犯同一罪名，依修正前刑法第56條規定，應以一
      罪論，但得加重其刑；而依修正後規定，則已無連續犯可
      資適用，即應將各次犯行以數罪併合處罰，是以適用修正
      前關於連續犯之規定，對被告較為有利。
    (四)修正前刑法第51條第5 款規定：「數罪併罰，分別宣告其
      罪之刑，依下列各款定其應執行者：五、宣告多數有期徒
      刑者，於各刑中之最長期以上，各刑合併之刑期以下，定
      其刑期。但不得逾20年。」，修正後則規定：「數罪併罰
      ，分別宣告其罪之刑，依下列各款定其應執行者：五、宣
      告多數有期徒刑者，於各刑中之最長期以上，各刑合併之
      刑期以下，定其刑期。但不得逾30年。」，兩相比較，修
      正後之規定並非有利於被告，是以適用修正前刑法第51條
      第5 款定應執行刑之規定，對被告較為有利。
    (五)綜上所述，綜合全部罪刑之結果而為比較，以修正前刑法
      有利於被告，應一體適用修正前刑法之規定。
三、按行動電話SIM 卡，具有通訊使用之價值，電信公司亦常舉
    行特殊門號之公開標售，且在一定條件下具有可轉讓性，具
    有一定之財產價值。依電信公司一般定型化契約之約定，雖
    行動電話門號SIM 卡之所有權屬於公司本身，然仍得因私下
    之出售、轉讓行為而造成事實上所有權之移轉，得以刑法中
    詐欺取財罪之「物」論之，應無疑問，先予敘明。核被告乙○○就事實一(一)所為，係犯刑法第349 條第1 項之收受贓物
    罪，就事實一(二)所為，係犯刑法第216 條、第210 條之行使
    偽造私文書罪、同法第339 條第1 項之詐欺取財罪及同法第
    339 條第2 項之詐欺得利罪，就事實一(三)所為，係犯刑法第
    212 條之變造特種文書罪。被告以1 個收受贓物之行為，同
    時侵害丙○○、甲○○之法益，係一行為而觸犯數罪名，為
    想像競合犯，應依刑法第55條規定從一重處斷。被告於「行
    動電話/ 第三代行動電話服務申請書」上偽造署押之行為，
    係偽造私文書之階段行為；其偽造私文書後復持以行使，偽
    造之低度行為，應為行使之高度行為所吸收，均不另論罪。
    被告多次撥打行動電話詐欺得利之犯行，時間緊接，所犯係
    構成要件相同之罪名，顯係基於概括犯意反覆為之，為連續
    犯，應依修正前刑法第56條之規定論以一罪，並加重其刑。
    被告所犯行使偽造私文書、詐欺取財、連續詐欺得利各罪間
    ，有手段、目的之牽連關係，應依修正前刑法第55條規定，
    從一重之行使偽造私文書罪處斷。至被告所犯收受贓物、行
    使偽造私文書及變造特種文書3 罪間，犯意各別，行為互殊
    ，罪名不同，應予分論併罰。再被告有如事實欄所載論罪科
    刑及刑之執行情形，此有臺灣高等法院被告前案紀錄表1 份
    附卷可稽，其於有期徒刑執行完畢後5 年內，故意再犯本案
    有期徒刑以上之罪，無論依修正前刑法第47條或修正後刑法
    第47條第1 項，均構成累犯，修正前後刑法關於累犯規定之
    修正，對被告而言，並無有利不利之別，無新舊法比較之問
    題，均應依一般法律適用之原則，適用修正後刑法第47條第
    1 項規定，論以累犯，加重其刑。爰審酌被告年紀尚輕，竟
    收受贓物、助長竊風，導致被害人追回失物之困難，及不思
    循正當途徑獲取財物，竟利用收受之贓物冒名申辦行動電話
    門號，嚴重侵害丙○○本人及電信業者對電信服務管理之正
    確性，肇生他人財產損害，以及變造身分證，影響戶政機關
    對國民身分證管理之正確性，惡性非輕，惟念其犯後坦認犯
    行，已知悔悟。態度尚稱良好，但尚未償還詐得之電信費用
    利益等一切情狀，分別量處如主文所示之刑。又被告於行為
    時之刑法第41條第1 項前段規定：「犯最重本刑為5 年以下
    有期徒刑以下之刑之罪，而受6 個月以下有期徒刑或拘役之
    宣告，因身體、教育、職業、家庭之關係或其他正當事由，
    執行顯有困難者，得以1 元以上3 元以下折算1 日，易科罰
    金。」又被告行為時之易科罰金折算標準，修正前罰金罰鍰
    提高標準條例第2 條前段（現已刪除）規定，就其原定數額
    提高為100 倍折算1 日，則本件被告行為時之易科罰金折算
    標準，應以銀元300 元折算1 日，經折算為新臺幣後，應以
    新臺幣900 元折算為1 日。惟被告行為後，新修正之刑法第
    41條第1 項前段則規定：「犯最重本刑為5 年以下有期徒刑
    以下之刑之罪，而受6 個月以下有期徒刑或拘役之宣告者，
    得以新臺幣1,000 元、2,000 元或3,000 元折算1 日，易科
    罰金。」，比較修正前後之易科罰金折算標準，以95年7 月
    1 日修正公佈施行前之規定，較有利於被告，則應依新修正
    刑法第2 條第1 項前段規定，適用修正前刑法第41條第1 項
    前段規定，分別諭知易科罰金之折算標準。次按中華民國96
    年罪犯減刑條例第5 條規定：「本條例施行前，經通緝而未
    於中華民國96年12月31日以前自動歸案接受偵查、審判或執
    行者，不得依本條例減刑。」係指於該條例施行前經通緝，
    而未於該條例施行後至96年12月31日前自動歸案者，不得依
    該條例減刑，如係於該條例施行前經通緝，並於該條例施行
    前經緝獲到案者，應不受該條規定不得減刑之限制（最高法
    院81年度臺非字第12號判決意旨參照）。本件被告乙○○雖
    經臺灣士林地方法院檢察署於96年2 月9 日通緝，但於中華
    民國96年罪犯減刑條例施行前即已到案（於96年5 月31日緝
    獲），有通緝書及撤銷通緝書在卷足佐（見臺灣士林地方法
    院檢察署95年度偵字第14002 號卷第72頁、96年度偵緝字第
    738 號卷第30頁），依首開說明，並無同條例第5 條之適用
    ，先予敘明。則被告犯罪時間均在96年4 月24日以前，合於
    中華民國96年罪犯減刑條例之減刑條件，均應依該條例第2
    條第1 項第3 款之規定，減其宣告刑二分之一，並依修正前
    刑法第41條第1 項前段規定，諭知易科罰金之折算標準，及
    依修正前刑法第51條第5 款規定，定其應執行之刑，並諭知
    易科罰金之折算標準。
四、末按修正刑法係自95年7 月1 日起施行，在此之前，刑法分
    則編有關罰金刑之貨幣單位係銀元；且依刑法分則編應處罰
    金者，應適用罰金罰鍰提高標準條例第1 條之規定；亦即應
    按各該具體條文制定或修正之時間先後，定其提高之倍數。
    惟被告行為後，刑法施行法增訂第1 條之1 ，於95年6 月14
    日經總統公布，並自同年7 月1 日起施行；該條規定：「中
    華民國94年1 月7 日刑法修正施行後，刑法分則編所定罰金
    之貨幣單位為新臺幣。94年1 月7 日刑法修正時，刑法分則
    編未修正之條文定有罰金者，自94年1 月7 日刑法修正施行
    後，就其所定數額提高為30倍。但72年6 月26日至94年1 月
    7 日新增或修正之條文，就其所定數額提高為3 倍」。亦即
    自95年7 月1 日起，刑法分則編所定罰金之貨幣單位，由原
    來之銀元改為新臺幣；且94年1 月7 日刑法修正時，刑法分
    則編未修正之條文定有罰金者，自95年7 月1 日起，有關罰
    金之數額提高為30倍。本案被告所犯刑法第349 條第1 項之
    收受贓物罪、同法第339 條第1 項、第2 項之詐欺取財罪、
    詐欺得利罪及同法第212 條之變造特種文書罪，均自24年7
    月1 日施行後即未再修正，依增訂刑法施行法第1 條之1 之
    規定，其罰金以新臺幣為單位，數額應提高30倍。此與增訂
    前之罰金以銀元為單位，且適用罰金罰鍰提高標準條例第1
    條前段之結果應提高10倍，而新臺幣與銀元之比例為1 ：3
    ，換算結果亦為30倍者，並無不同。亦即增訂刑法施行法第
    1 條之1 之意旨，僅在使刑法規範之罰金刑之貨幣單位，一
    律改為新臺幣，並使增訂前後有關罰金刑提高之倍數一致，
    對被告而言，並無有利、不利之比較適用之問題，且此增訂
    之規定應屬罰金罰鍰提高標準條例第1 條但書之情形，當無
    同條前段規定之適用，自應逕行適用刑法施行法第1 條之1
    之規定。
五、偽造之「行動電話/ 第三代行動電話服務申請書」3 份，其
    中2 份，已交付遠傳電信公司及宏盛公司，非被告所有，惟
    其上偽造之「丙○○」署押共計4 枚，不問屬於犯人與否，
    應依刑法第219 條規定宣告沒收。另由被告收執之「行動電
    話/ 第三代行動電話服務申請書」，雖未據扣案，然並無證
    據證明業已滅失，應依刑法第38條第1 項第2 款宣告沒收，
    其上偽造之「丙○○」署押2 枚已隨之沒收在內，不另為沒
    收之諭知。又扣案經換貼相片而變造之丙○○身分證上之被
    告相片1 張，係被告所有，供本件犯罪所用之物，應依刑法
    第38條第1 項第2 款宣告沒收。
五、公訴意旨另以：被告乙○○基於意圖為自己不法所有及行使
    偽造私文書之犯意，於95年1 月18日，持上揭自「張志宏」
    處收受之「丙○○」身分證（其上照片並未換貼），至冠倫
    通訊行（址設臺北縣淡水鎮○○路182 巷67號），冒用丙○○名義填載和信電訊股份有限公司（以下簡稱和信電訊公司
    ）「行動電話服務申請書」2 紙，並於其上偽造丙○○之署
    押（該申請書1 式3 份，分由和信電訊公司、冠倫通訊行及
    乙○○收執，故共計偽造丙○○之署押18枚），並提供丙○○身分證正反面影本黏貼於前揭申請書上，偽造上開申請書
    ，復持之向冠倫通訊行不知情之承辦人員行使，向和信電訊
    公司申請行動電話門號使用，使該承辦人員陷於錯誤，誤信
    乙○○為丙○○本人，而同意核發0000000000、0000000000
    號行動電話門號之SIM 卡各1 枚，足以生損害於丙○○本人
    及和信電訊公司對於行動電話業務管理之正確性。嗣乙○○
    又基於詐欺得利之犯意，連續多次使用上開冒名申請所得之
    行動電話門號通話，使和信電訊公司陷於錯誤，誤以為係丙○○本人使用上揭行動電話門號而提供其通信服務，迄95年
    5 月間止，各詐得通信費用7,798 元、7,231 元，共計15,0
    29元之財產上不法利益，因認被告此部分犯行亦涉有刑法第
    216 條、第210 條之行使偽造私文書、同法第339 條第1 項
    之詐欺取財及同條第2 項之詐欺得利罪嫌云云。按告訴人之
    告訴，係以使被告受刑事訴追為目的，是其陳述是否與事實
    相符，仍應調查其他證據，以資審認。再者刑事訴訟法上所
    謂認定犯罪事實之證據，係指足以證明被告確有犯罪行為之
    積極證據而言，該項證據必須適合於被告犯罪事實之認定，
    始得採為斷罪資料（最高法院52年度臺上字第1300號、69年
    度臺上字第4913判例亦同此意旨）。訊據被告堅決否認有為
    上揭犯行，辯稱：斯時伊因另案在監服刑等語。經查，被告
    前因竊盜案件，經本院以94年度士簡字第661 號判處有期徒
    刑3 月確定，於94年12月19日入監服刑，至95年3 月19日始
    因徒刑執行完畢出監，此有臺灣高等法院被告前案紀錄表1
    份在卷可參。是上揭2 行動電話門號申請時之95年1 月18日
    ，被告確實在監，被告上揭辯詞，已堪採信。又上揭2 紙「
    行動電話服務申請書」上，所留存之丙○○身分證影本上照
    片為丙○○本人，此業經證人丙○○於偵訊時確認無誤，並
    有丙○○92年11月25日換領國民身分證申請書影本在卷可稽
    （見臺灣士林地方法院檢察署95年度偵字第14002 號卷第84
    頁、第88頁），而其上所留存之聯絡電話0000-0000 號、00
    00000000號，亦與被告於95年4 月27日冒用丙○○名義申辦
    遠傳電信行動電話門號時所留存之0000-0000 號、00000000
    00號迥然不同。是此部分犯行尚無證據係被告所為，惟此部
    分如成立犯罪，公訴人既與被告前揭事實一(二)部分之犯行，
    具有連續犯之裁判上一罪關係，爰不另為無罪之諭知，附此
    敘明。
據上論斷，應依刑事訴訟法第273 條之1 第1 項、第299 條第1
項前段，刑法第2 條第1 項前段、第349 條第1 項、第216 條、
第210 條、第339 條第1 項、第2 項、第212 條、第219 條、第
47條第1 項、第55條、第38條第1 項第2 款，修正前刑法第55條
後段、第56條、第51條第5 款、第41條第1 項前段，刑法施行法
第1 條之1 ，修正前罰金罰鍰提高標準條例第2 條前段，現行法
規所定貨幣單位折算新臺幣條例第2 條，中華民國96年罪犯減刑
條例第2 條第1 項第3 款、第7 條、第10條第1 項，判決如主文
。
本案經檢察官莊富棋到庭執行職務。
中    華    民    國    97    年    1     月    21    日
                  刑事第七庭法  官    許碧惠
以上正本證明與原本無異。
如不服本判決，應於收受送達後10日內向本院提出上訴書狀，其
未敘述上訴之理由者並得於上訴期間屆滿後20日內向本院補提理
由書（均須按他造當事人之人數附繕本）。
                            書記官    徐仁豐
中    華    民    國    97    年    1     月    21    日
附錄
刑法第210 條
偽造、變造私文書，足以生損害於公眾或他人者，處5 年以下有
期徒刑。
刑法第212 條
偽造、變造護照、旅卷、免許證、特許證及關於品行、能力、服
務或其他相類之證書、介紹書，足以生損害於公眾或他人，處1
年以下有期徒刑、拘役或300 元以下罰金。
刑法第216 條
行使第210 條至第215 條之文書者，依偽造、變造文書或登載不
實事項或使登載不實事項之規定處斷。
刑法第339 條第1 項、第2 項
意圖為自己或第三人不法之所有，以詐術使人將本人或第三人之
物交付者，處5 年以下有期徒刑、拘役或科或併科1,000 元以下
罰金。
以前項方法得財產上不法之利益或使第三人得之者，亦同。
刑法第349 條第1 項
收受贓物者，處3 年以下有期徒刑、拘役或500 元以下罰金。


司法院資訊處製作；財團法人民間司法改革基金會備份。
